【裁判字號】    97,刑智上訴,34
【裁判日期】    971225
【裁判案由】    違反藥事法等
【裁判全文】
智慧財產法院刑事判決
                                  97年度刑智上訴字第34號
上  訴  人
即  被  告  甲○○
選任辯護人  林李達  律師
            吳孟玲  律師
上列上訴人因違反藥事法等案件，不服臺灣板橋地方法院96年度
訴字第3967號，中華民國97年6 月10日第一審審判決（起訴案號
：臺灣板橋地方法院檢察署95年偵字第21595 號），提起上訴，
本院判決如下：
    主  文
原判決撤銷。
甲○○連續販賣第四級毒品，處有期徒刑參年陸月。扣案如附表
一所示之藥（毒）品（含包裝瓶罐）均沒收。販賣第四級毒品所
得新臺幣臺仟伍佰元沒收，如全部或一部不能沒收時，以其財產
抵償之。
    事  實
一、甲○○係址設臺北縣新莊市○○街58巷1 號1 樓「芳明藥房
    」之負責人，明知如附表一編號一至五所示之威而鋼等藥品
    ，為如附表一編號一至五所示美商輝瑞產品公司等所生產之
    藥品，未經核准均不得擅自販賣，詳如附表一編號一至五所
    示之「VIAGRA」等商標，分係如附表一編號一至五所示之美
    商輝瑞產品公司等向經濟部中央標準局（現已改制為經濟部
    智慧財產局）申請註冊，現均於商標權專用期間內，未經渠
    等之同意，不得販賣使用相同商標圖樣之仿冒商品（詳細之
    藥品名稱、原產製造公司、商標專用權人、商標圖樣、商標
    專用期間等均如附表一編號一至五所示）。又其明知真實姓
    名年籍不詳自稱「李四清」之成年男子及不詳之人所販售詳
    如附表一所示編號一至五之「諾美婷」、「威而鋼」、「犀
    利士」、「STILNOX 」（含有Zopiclone 成分）、「虎標萬
    金油」等藥品，係仿冒詳如附表一所示編號一至五之輝瑞公
    司等公司註冊商標而未經核准、擅自製造之偽藥，渠等所販
    售之詳如附表一編號六至十一所示「桂林西瓜霜」、「金剛
    噴霧劑」、「印度神油」、「Estazolm」、「Oxazolam」、
    「Diazepam」係未經衛生主管機關核准輸入之禁藥，又唑匹
    可隆「Zopiclone 」、舒樂安定（伊疊唑侖）「Estazolm」
    、噁唑他（甲唑侖）「Oxazolam」、安定（二氮平）「Diaz
    epam」均屬毒品危害防制條例第2 條第2 項第4 款所規範之
    第四級毒品，未經行政院衛生署管制藥品管理局（下稱管制
    藥品管理局）核准登記並發給管制藥品登記證，不得販賣。
    詎甲○○未經核准登記並發給管制藥品登記證，於毒品危害
    防制條例第4 條第2 項於民國92年7 月9 日將Oxazolam、
    Diazepam增列為第四級毒品管制（93年1 月9 日開始施行）
    前，分別向杏輝、永新藥廠購入如附表二編號10、11所示之
    Oxazolam、Diazepam，嗣於毒品危害防制條例第4 條第2 項
    於92年7 月9 日將Oxazolam、Diazepam增列為第四級毒品管
    制（93年1 月9 日開始施行）後，基於販賣仿冒商標商品、
    偽藥、禁藥及第四級毒品之概括犯意，將Oxazolam、Diazep
    am以如附表二編號10、11所示之價格，先後多次在上開藥局
    內販售予不特定人；復自94年底起至95年5 月間止，向如附
    表二所示之「李四清」等人販入諾美婷、威而鋼、STILNOX
    、金剛噴霧劑、印度神油、犀利士、Estazolm、虎標萬金油
    、桂林西瓜霜等偽、禁藥品及第四級毒品（販入時間、對象
    、價格詳如附表二所示）後，迄95年5 月5 日為臺北縣政府
    衛生局稽查人員查獲時止，基於同一概括犯意，先後多次在
    上開藥局內，販售威而剛、虎標萬金油、桂林西瓜霜、STIL
    NOX 、Estazolm予不特定人（販出價格、情形詳如附表二所
    示）。嗣於95年5 月5 日經臺北縣政府衛生局稽查人員會同
    管制藥品管理局人員至該藥局稽查，因而查獲如附表一所示
    之偽、禁藥品及第四級毒品，始循線查獲上情。
二、案經美商亞培股份有限公司、法商賽諾菲安萬特公司、美商
    禮來ICOS有限公司、虎豹股份有限公司、美商輝瑞產品公司
    告訴暨臺北縣政府函送臺灣板橋地方法院檢察署檢察官偵查
    後聲請簡易判決處刑，經原法院改行通常程序審理。
    理  由
壹、證據能力部分：
    按被告以外之人於偵查中向檢察官所為之陳述，除顯有不可
    信之情況者外，得為證據，刑事訴訟法第159 條之1 定有明
    文。查證人丁○○於偵查中所為之陳述，業經具結，且無顯
    不可信之情形，依法得為證據；次按衛生主管機關及管制藥
    品管理局，必要時得派員稽核管制藥品之輸入、輸出、製造
    、販賣、購買、使用、調劑及管理情形，並得出具單據抽驗
    其藥品，受檢者不得規避、妨礙或拒絕，管制藥品管理條例
    第33條亦定有明文。本件係管制藥品管理局人員會同臺北縣
    政府衛生局稽查人員至芳明藥房稽核管制藥品販賣、管理等
    相關情形，依上開規定係依法稽查，自非違法搜索，其所作
    成之現場稽查工作日誌表、檢查現場紀錄表、訪談紀錄等資
    料均係公務員職務上製作之文書、證明文書，依刑事訴訟法
    第159 條之4 第1 款之規定，亦有證據能力；被告雖辯稱臺
    北縣政府衛生局稽查人員在作訪談紀要時，其因身體不適並
    未詳細審閱該訪談紀錄，製作訪談紀錄之稽查人員以不簽即
    究辦等言詞恐嚇被告云云，並未舉證以實其說，且於原審審
    理時被告及辯護人對證人丁○○於偵查中及原審之證言均稱
    沒有意見，故所辯無非卸責之詞，不足採信。另臺北縣政府
    衛生局95年6 月20日北府衛藥字第0950051132號函、管制藥
    品管理局鑑定書、告訴代理人所提諾美婷、犀利士、萬金油
    、威而鋼等藥品資料及相關藥品真假比對鑑定資料各一份，
    為被告以外之人審判外之陳述，惟當事人於原審及本院辯論
    終結前，對其證據能力未表異議，依同法第159 條之5 第2
    項之規定有證據能力。
貳、實體部分：
一、訊據被告甲○○固坦承於上揭時地販入如附表二所示之偽禁
    藥及第四級毒品，惟矢口否認有販賣偽禁藥或毒品犯行，辯
    稱：諾美婷、威而鋼、犀利士、虎標萬金油、桂林西瓜霜、
    金剛噴霧劑、印度神油係伊買來供自己使用或替親友購買，
    STILNOX 、Estazolm、Oxazolam、Diazepam均係鎮定藥品，
    STILNOX 、Estazolm係供伊母親丙○○、岳母乙○○使用，
    Oxazolam、Diazepam係伊於89年間所購買作為調劑使用，後
    來Oxazolam、Diazepam被列為第四級毒品後，伊不敢販賣便
    將其置於抽屜之中，上開藥品伊均未曾販賣過云云。
二、經查：
(一)、扣案如附表一編號四、九、十、十一之藥品，分別檢出含「
    Zopiclone 」、「Estazolm」、「Oxazolam」、「Diazepam
    」成分，屬管制藥品管理條例之第四級管制藥品，亦為毒品
    危害防制條例管制之第四級毒品，此有行政院衛生署管制藥
    品管理局95年5 月29日管檢字第095005207 號鑑定書一份附
    卷可稽（95年度他字第4355號偵查卷第4 頁）；扣案如附表
    編號一至五之威而鋼等藥品，為如附表一編號一至五所示美
    商輝瑞產品公司等所生產之藥品，又詳如附表一編號一至五
    所示之「VIAGRA」等商標，分係如附表一編號一至五所示之
    美商輝瑞產品公司等申請註冊使用，且現均於商標權專用期
    間內，如附表一所示之各商標專用權人，分對如附表一所示
    之各商標圖樣，享有商標專用權。且扣案如附表一編號一至
    五所示之諾美婷、STILNOX 、犀利士、虎標萬金油、威而鋼
    經鑑定後為「偽藥」仿冒品，業據告訴代理人於偵查中提出
    諾美婷、犀利士、萬金油、威而鋼等藥品資料及相關藥品真
    假比對鑑定資料一份、臺北縣政府衛生局95年6 月20日北府
    衛藥字第0950051132號函一份存卷足憑（95年度偵字第2159
    5 號偵查卷第26頁至42頁、第55頁至第107 頁、95年度他字
    第4355號偵查卷第1 頁至第2 頁）；扣案如附表一所示之金
    剛噴霧劑係來源不明、標示不明、印度神油無中文標示、桂
    林西瓜霜無中文標示，均為禁藥，此有臺北縣政府衛生局藥
    物（化妝品）檢查現場記錄表三紙在卷足憑。又被告為芳明
    藥房之實際負責人，扣案如附表一所示之物品均係在芳明藥
    房營業處所內，遭管制藥品管理局及臺北縣政府衛生局人員
    查獲，業據被告供陳明確，核與證人即查獲當日臺北縣政府
    衛生局稽查人員丁○○於偵查中、原審審理時之證述相符，
    且有臺北縣政府衛生局上開函文、扣案如附表一所示之物為
    證。是此部分之事實均堪以認定。
(二)、被告遭查獲後向臺北縣政府衛生局稽查人員供稱：扣案之ST
    ILNOX 、Estazolm、金剛噴霧劑、印度神油、犀利士、威而
    鋼、諾美婷等均係向「李四清」購買，STILNOX 伊最近一次
    於95年5 月3 日以新台幣（下同）2500元之價格販入十盒，
    以一粒20元之價格賣給民眾，Estazolm係伊於94年底販入7
    瓶，95年5 月3 日退4 瓶共1000元，伊以每顆15元之價格販
    出一百顆，Diazepam係伊在管制前向杏輝藥廠販入，以每顆
    10元無處方簽之方式賣給不特定人，Diazepam係伊在管制前
    向永新藥廠購買，以每顆2 元之價格加在胃藥處方簽中販出
    ，虎標萬金油之來源已不記得，桂林西瓜霜係伊向吉星西藥
    房購買等語，此有訪談紀錄一紙附卷可稽（95年度他字第43
    55號偵查卷第23頁），是被告就其如附表二所示販入藥品之
    時間、對象、價格及販出之價格、對象等情形均已供述明確
    ，被告經營藥局，就上揭販入之偽禁藥品，成分之功能均知
    之甚詳，又其亦自陳知悉Diazepam、Diazepam為管制藥品，
    亦應認其對上開二項藥品為第四級管制藥品及第四級毒品有
    所認識。其不循正當管道販入藥品，卻向來路不明之人販入
    如附表二所示之藥（毒）品，故其販入偽藥、禁藥、第四級
    毒品應係為圖販賣謀利。
(三)、證人丁○○於偵查中證稱：於95年5 月5 日伊係配合管制藥
    品管理局進行至新莊芳明藥房進行查緝，扣案之藥品並非置
    於展示櫃上，而係置於展示櫃下方抽屜之中，是否均置於同
    一抽屜內，伊不記得等語；又於原審審理時證稱：「（問：
    照片所示之藥品，在藥局何處查獲的？）是在芳明藥局進門
    口的右手邊的藥櫃的抽屜裡面查獲的，當時我們是擔任配合
    稽查的角色，我記得藥品是從右手邊藥櫃下面的抽屜查到的
    」、「（問：剛才所述抽屜上方是否陳列其他藥品的陳列櫃
    ？）是的」、「（問：妳說查獲扣案的藥品的藥櫃前方有無
    其他擺設？）藥櫃前面應該是有一個比較平台的木櫃。後面
    就是一個藥櫃的藥架」、「（問：剛才所述藥櫃前面的平台
    木櫃，是否就如提示照片所示的？）（提示他字卷第25頁照
    片二張）是的。照片右方有一罐、一罐藥品的部分就是我說
    的藥櫃，旁邊一格、一格的就是我所說的抽屜，我們封藥的
    位置就是在我說的平台那裡」、「（問：在抽屜有搜出其他
    藥品以外，是否還有搜查到其他的物品？）我確定是在那個
    區域查獲的，至於是在那個抽屜裡面查獲的我不確定，查獲
    的藥品是管制藥品管理局的人員在抽屜裡面查獲出來的，抽
    屜裡面是否有其他的物品我也不清楚」、「因為查獲的藥品
    太多了，我沒有辦法詳細描述，查獲的藥品就是卷附的照片
    所示，藥品是有散裝的有的還沒有開封，外面都是藥品的標
    示」、「當時我們只有在藥局陳列藥品的範圍內稽查」、「
    （問：查獲本件相關物品的位置，是否每個人都可以進入？
    ）那個位置是藥局的人才可以進去的，我前面所說的平台有
    對外隔絕，一般人不能進去」、「我印象中查獲的物品是分
    開置放在不同的抽屜，至於是在何抽屜查獲那些藥品，我現
    在沒有辦法確定」等語，是證人丁○○之證述前後一致並無
    矛盾，足認被告將扣案如附表一所示之物置於展示藥品之陳
    列櫃下方抽屜內，為稽查人員於該處查獲，而該陳列櫃下方
    抽屜係在芳明藥局陳列藥品之範圍內，且因有對外隔絕一般
    人無法進入等節。衡諸常情，若被告明知為偽藥、禁藥或毒
    品，自不可能將此等藥品陳列於公然狀態，使不特定人均能
    知悉其有販賣此等藥品之事實，而應在他人詢問後，方將此
    等藥品取出販予他人；是被告雖未將扣案如附表所示之藥（
    毒）品置於不特定人可得見聞之狀態，惟其將上開藥（毒）
    品置於芳明藥局陳列藥品之營業範圍內，自可隨手取販予不
    特定人，其販賣之意圖已明。故不得僅以被告未將扣案如附
    表一所示之藥（毒）品陳列於公然狀態，遽以認定被告無販
    賣上開藥（毒）品之事實。
(四)、被告及辯護人固辯稱STILNOX 、Estazolm係供伊母親丙○○
    、岳母乙○○使用云云。本院依辯護人聲請向天成醫院、宏
    仁綜合醫院函查，固均據檢附病歷資枓函復稱丙○○、乙○○因失眠症，有開具失眠藥物等情（見本院卷第43至59、67
    至127 、140 至153 頁）。惟查，乙○○於本院證稱：伊有
    失眠症狀，女兒（即被告之妻）有拿整排的一片給我，一片
    內有十粒藥，給伊試吃，好像是白色的，小小粒的，她說是
    鎮定劑等語，並指認所拿藥品為扣案的使蒂諾斯膜衣錠10公
    絲藥品（見本院卷第156 至161 頁）。另丙○○於本院證稱
    ：伊失眠症有十多年了，大概是二年前，伊兒子甲○○有拿
    過一次安眠藥給伊吃，是用瓶子裝的，是白色，什麼樣子不
    太記得，整瓶都吃完，瓶子裡面有幾粒藥不知道等語，當庭
    指認認不出被告拿給伊服用者係所有扣案藥物中之何種藥品
    ，卻指認伊至醫院拿的藥為扣案的使蒂諾斯膜衣錠10公絲藥
    品（見本院卷第162 至166 頁）。是縱認被告及其妻有拿使
    蒂諾斯（STILNOX ）藥物予其母親丙○○、岳母乙○○使用
    ，惟量極少，且僅有STILNOX 一種，與被告供稱販入及被查
    獲扣案之第四級毒品量極多，且有STILNOX 、Estazolm、Ox
    azolam、Diazepam四種之多，被告及辯護人辯稱該等第四級
    毒品均供證人丙○○、乙○○及其自己使用未販賣云云，應
    非實在，不可採信。被告另辯稱其他藥品均為自己用或替親
    友購買云云，均未經舉證以實其說，無非御責之詞，亦不足
    採信。
(五)、被告復辯稱Oxazolam、Diazepam係列為第四級毒品（93年1
    月9 日開始施行）前購入，在公告列為第四級毒品管制後即
    未再出售云云。惟該二種第四級毒品係與其他藥物一同在藥
    品展示櫃下方抽屜內被查獲，有現場查獲照片附於95年度他
    字第4355號偵查卷及本院卷（第179 至182 頁）可稽，並經
    證人童麗貞於偵查中及原審證述屬實，苟被告於Oxazolam、
    Diazepam於92年7 月9 日公告增列為第四級毒品並自93 年1
    月9 日開始施行後，未再販賣，則何以未將該二藥（毒）品
    棄置，而仍繼續存放上開抽屜至95年5 月5 日與其他藥物一
    同被查獲，而其他藥物被告前於臺北縣政府衛生局稽查人員
    訪談時已坦承販賣予不特定人，顯然該Oxazolam、Diazepam
    亦係繼續供販賣之用，所辯無非卸責之詞，不足採信。
(六)、被告係芳明藥局之負責人，明知如附表二所示之藥（毒）品
    為偽藥、禁藥及第四級毒品仍販入，並以如附表二所示之價
    格、方式販出，又其將販入之藥（毒）品置於陳列藥品之範
    圍內陳列一般藥品下方之抽屜內等節，均業已認定如上，被
    告於上揭衛生局稽查員初詢時，就營業用以販入、販出藥（
    毒）品之價額及營利均已供認堪明，綜其查獲藥（毒）品之
    處所，顯係基於經營藥局之目的，因而販入如附表二所示之
    藥（毒）品並賣出加以獲利，應係基於營利之目的而為之無
    疑，被告所辯不足採信。本案事證明確，被告犯行應堪認定
    ，應依法論科。
三、新舊法比較：
    被告行為後，刑法於94年2 月2 日修正公布，並於95年7 月
    1 日起施行。本件被告所犯固係毒品危害防制條例、藥事法
    、商標法中之特別刑法部分，惟修正前後之刑法第11條均規
    定，本法總則於其他法律有刑罰或保安處分之規定者，亦適
    用之。但其他法律有特別規定者，不在此限。被告違反毒品
    危害防制條例、藥事法及商標法之特別刑法部分既仍有特別
    規定外之刑法總則適用，則前揭刑法修正即有比較之必要。
    按行為後法律有變更者，適用行為時之法律。但行為後之法
    律有利於行為人者，適用最有利於行為人之法律，現行刑法
    第2 條第1 項定有明文。經核：
  1.修正後刑法第33條第5 款規定「罰金：新臺幣一千元以上，
    以百元計算之」，與修正前刑法第33條第5 款規定「罰金：
    一（銀）元以上」相較，刑法分則中有罰金刑之規定者，於
    修正前最低度之法定刑係銀元一元即新臺幣三元，於修正後
    則係新臺幣一千元，比較修正前後之規定，修正後之規定並
    未更有利於行為人。
  2.連續犯部分，現行刑法已刪除第56條連續犯之規定，此刪除
    雖非犯罪構成要件之變更，然顯已影響刑罰之法律效果，仍
    屬法律有變更。經比較刑法修正前得論以連續犯，修正後則
    一行為一罰，應以修正前即行為時刑法第 56 條連續犯之規
    定較有利於被告。
  3.被告行為後，藥事法第 83 條業經於 95 年 5 月 30 日修
    正公布，自 95 年 7 月 1 日施行，但 83 條第 1 項並未
    修正，則修正後規定並非有利於被告，故本件仍應適用行為
    時即修正前（93 年 4 月 21 日修正後）規定。
  4.經綜合比較結果，應以修正前即被告行為時之刑法較有利於
    被告。至沒收為從刑之一種，與主刑有從屬關係，本應依主
    刑部分適用之法律而從屬適用，無獨立比較之問題。
四、按販賣毒品罪，並不以販入後復行賣出為構成要件，只要以
    營利之目的，將毒品購入或賣出，有一於此，其犯罪即屬完
    成( 最高法院96年度台上字第416 號判決意旨參照）。扣案
    之藥品，均係未核准其製造或輸入，究屬偽藥或禁藥，應視
    其來源予以審酌，依扣案之藥品外包裝上所載製造地，或係
    在大陸地區，或在本國以外地區製造者，此有上揭行政院衛
    生署函可稽，扣案藥品既未經中央衛生主管機關核准輸入，
    則屬藥事法第22條第1 項第2 款規定之禁藥（最高法院80年
    度台上字第2813號判決意旨參照）；次按販賣偽藥、禁藥罪
    ，並不以販入之後，復行賣出為構成要件，祇須以營利為目
    的，將偽禁藥購入或賣出，有一於此，其犯罪即經完成，均
    不得視為未遂（最高法院71年度臺上字第6357號判決意旨參
    照）。核被告所為，係犯商標法第82條之販賣仿冒商標商品
    罪、藥事法第83條第1 項之販賣偽藥、禁藥罪、毒品危害防
    制條例第4 條第4 項之販賣第四級毒品罪。被告先後多次犯
    行，係因經營藥局營業反覆販賣行為，時間緊接，且所犯構
    成要件相同，顯係基於一個概括之犯意為之，應依修正前刑
    法第56條規定論以連續犯，並依法加重其刑。被告以一連續
    之販賣行為，觸犯上開販賣仿冒商標商品罪、販賣偽藥、禁
    藥罪、販賣第四級毒品罪，應依刑法第55條之規定，從一重
    之連續販賣第四級毒品罪處斷。公訴人雖未就被告販賣第四
    級毒品之犯行於犯罪事實欄中敘明，惟該部分與已聲請簡易
    判決處刑之販賣偽禁藥品部分，有裁判上一罪關係，基於審
    判不可分之原則，為起訴效力所及，法院自應併予審理。至
    被告所承上揭轉讓第四級毒品予證人證人丙○○、乙○○部
    分，與本件論罪科刑部分犯意各別，構成要件不同，無審判
    不可分原則之適用，非起訴效力所及，本院不得予以論究，
    併予敘明。
五、原審以被告犯行明確而予以論科，固非無見。惟查：(一)被告
    係於毒品危害防制條例第4 條第2 項於民國92年7 月9 日將
    Oxazolam、Diazepam增列為第四級毒品（93年1 月9 日開始
    施行）前，於89年間分別向杏輝、永新藥廠購入如附表二編
    號10、11所示之Oxazolam、Diazepam，嗣於毒品危害防制條
    例第4 條第2 項於92年7 月9 日將Oxazolam、Diazepam增列
    為第四級毒品（93年1 月9 日開始施行）後仍販賣；原判決
    事實欄認附表二編號10、11所示之Oxazolam、Diazepam亦係
    被告於94年底向李四清等人販入，與事實不符。(二)被告犯行
    在刑法修正於95年7 月1 日生效之前，原判決未依刑法第2
    條第1 項規定為新舊法比較，與法不合。(三)被告先後多次犯
    行應論以修正前即行為時刑法第56條之連續犯，業見上述，
    原判決認被告應構成接續犯，亦有未合。(四)毒品危害防制條
    例第19條第1 項規定，犯該條例第4 條至第9 條、第12條、
    第13條或第14條第1 項、第2 項之罪者，其供犯罪所用或因
    犯罪所得之財物，均沒收之，如全部或一部不能沒收時，追
    徵其價額或以其財產抵償之。所謂犯罪所得之財物，於販賣
    毒品罪，即指販賣毒品所得之全部價金而言，並非僅指販入
    賣出之價差即利潤而已（最高法院95年度台上6662號判決意
    旨參照）。是對於被告販賣毒品所得係採義務沒收規定，原
    判決未將本件被告販賣第四級毒品所得予以沒收（詳見後述
    ），自有未冾。(五)如附表一編號1 至5 之藥（毒）品係仿冒
    商標商品，應優先適用商標法第83條之規定予以宣告沒收；
    原判決依毒品危害防制條例第19條第1 項及刑法第38條第1
    項第2 款規定沒收，有所違誤。(六)依毒品危害防制條例第18
    條第1 項前段之規定，應予沒收銷燬之毒品，以經查獲之第
    一、二級毒品為限。又毒品依其成癮性、濫用性及對社會危
    害性，共分為四級，上開條例並就製造、運輸、販賣、意圖
    販賣而持有、以非法方法使人施用、引誘他人施用及轉讓不
    同等級之毒品等行為，分別定其處罰。至施用或持有第三、
    四級毒品，因其可罰性較低，故未設處罰之規定，僅就施用
    及持有第一、二級毒品科以刑罰。然鑑於第三、四級毒品均
    係管制藥品，特於同條例第11條之1 明定無正當理由，不得
    擅自持有；第18條第1 項後段復規定查獲之第三、四級毒品
    ，無正當理由而擅自持有者，沒入銷燬之。從而，依同條例
    第18條第1 項後段應沒入銷燬之毒品，專指查獲施用或持有
    之第三、四級毒品應依行政程序沒入銷燬而言；倘係查獲製
    造、運輸、販賣、意圖販賣而持有、以非法方法使人施用、
    引誘他人施用或轉讓第三、四級毒品，既屬同條例相關法條
    明文規定處罰之犯罪行為，即非該條項應依行政程序沒入銷
    燬之範圍。又同條例第19條第1 項所定「供犯罪所用或因犯
    罪所得之物」，係指犯第4 條至第9 條、第12條、第13條或
    第14條第1 項、第2 項之罪所用或所得之物，不包括毒品本
    身在內，是尚不得援用此項規定為第三、四級毒品之沒收依
    據。再同條例對於查獲之製造、運輸、販賣、意圖販賣而持
    有、以非法方法使人施用、引誘他人施用及轉讓第三、四級
    毒品之沒收，並無特別規定，如其行為已構成犯罪，則該毒
    品即屬不受法律保護之違禁物，應回歸刑法之適用，依刑法
    第38條第1 項第1 款之規定沒收之，始為適法（最高法院96
    年度臺上字第2427號判決意旨參照）。原判決依毒品危害防
    制條例第18條第1 項前段之規定，諭知將附表一之第四級毒
    品予以沒收銷燬，亦有違誤。被告上訴意旨否認上揭販賣犯
    行固無可採，惟原判決既有上開可議，即屬無可維持，應予
    撤銷改判。
六、爰審酌被告身為藥局負責人，明知扣案藥品為偽藥、禁藥及
    第四級毒品未經核准不得販賣，且在未經醫生指示服用下，
    均對身體健康有重大不良影響，因貪圖謀利而加以販售，對
    國民健康構成潛在威脅，惡性非輕，及其販入之偽藥、禁藥
    、管制藥品、毒品之數量，犯後仍設詞矯飾犯行，惟其素行
    尚佳，及其犯罪動機、目的、手段、生活狀況、品行、智識
    程度等一切情狀，量處如主文所示之刑，以示懲儆。
七、沒收部分：
(一)、如附表一編號 1 至 5 之藥（毒）品係仿冒商標商品，應優
    先適用商標法第 83 條之規定予以宣告沒收。
(二)、如附表一編號9 之Estazolm驗餘數量17.426公克（含塑膠罐
    ）、10之Oxazolam驗餘數量110.97公克（含塑膠罐）、11之
    Diazepam 127.61 公克（含塑膠罐），為查獲之第四級毒品
   ， 係屬違禁物，應依修正前刑法第38條第1 項第1 款規定沒
    收；上揭毒品之塑膠罐，係供包裝上揭毒品所用之物，為被
    告所有，亦據其供明在卷，均應依同條項第2 款規定沒收。
    又如附表一編號6 之桂林西瓜霜10瓶、7 之金剛噴霧劑3瓶
    、8之印度神油1 瓶等禁藥、偽藥，為被告所有，業據其供
    明在卷，係供犯罪所用之物，亦應依修正前刑法第38條第1
    項第2 款規定沒收。
(三)、被告於臺北縣政府衛生局稽查人員訪談時供稱附表二編號 9
    之第四級毒品Estazolm，以每顆15元賣出100 顆，所得為15
    00元，應依毒品危害防制條例第19條第1 項之規定諭知沒收
    ，如全部或一部不能沒收時，以其財產抵償之。至其餘第四
    級毒品因被告拒不供出販賣價格及數量，而無法查明其所得
    ，併予敘明。
據上論斷，應依刑事訴訟法第369 條第1 項前段、第364 條、第
299 條第1 項前段，商標法第82條、第83條，藥事法第83條第1
項，毒品危害防制條例第4 條第4 項、第19條第1 項，刑法第11
條前段、第2 條第1 項、第55條，修正前刑法第56條、第38條第
1 項第1 款、第2 款判決如主文。
本案經檢察官呂文忠到庭執行職務。
中    華    民    國    97    年    12    月   25     日
                  智慧財產法院第二庭
                        審判長法  官  陳  國  成
                              法  官  蔡  惠  如
                              法  官  陳  忠  行
以上正本證明與原本無異。
如不服本判決，應於收受送達後10日內向本院提出上訴書狀，其
未敘述上訴之理由者並得於提起上訴後10日內向本院補提理由書
（均須按他造當事人之人數附繕本）。
中    華    民    國    97    年    12    月   25     日
                              書記官  蔡  錦  輝
附表一：
~t40x0i;
┌──┬─────┬────┬─────┬────┬───────┬───────┬─────────┐
│編號│扣案物品名│原產製造│數量      │商標專用│ 商標圖樣     │ 商標專用期間 │備註              │
│    │稱        │公司    │          │權人    │              │              │                  │
├──┼─────┼────┼─────┼────┼───────┼───────┼─────────┤
│ 1  │Reductil  │美商亞培│30顆      │美商亞培│REDUCTIL      │86年12月16日至│                  │
│    │諾美婷    │大藥廠  │          │股份有限│              │96年12月15日止│                  │
│    │（15mg）  │        │          │公司    ├───────┼───────┤                  │
│    │          │        │          │        │REDUCTIL及圖  │90年7月16日至 │                  │
│    │          │        │          │        │              │96年12月15日止│                  │
│    │          │        │          │        ├───────┼───────┼─────────┤
│    │          │        │          │        │生命之花朵造型│88年11月16日至│                  │
│    │          │        │          │        │圖            │98年11月15日止│                  │
├──┼─────┼────┼─────┼────┼───────┼───────┼─────────┤
│    │VIAGRA 威 │美商輝瑞│128顆     │美商輝瑞│VIAGRA        │86年8月16日至 │                  │
│ 2  │而鋼      │產品公司│          │產品公司│              │96年8月15日止 │                  │
│    │          │        │          │        ├───────┼───────┼─────────┤
│    │          │        │          │        │Pfizer OVAL   │64年4月1日至  │                  │
│    │          │        │          │        │              │103年7月15日止│                  │
├──┼─────┼────┼─────┼────┼───────┼───────┼─────────┤
│    │CIALIS    │美商禮來│5顆       │美商禮來│CIALIS 犀利士 │91年3 月1 日至│                  │
│ 3  │犀利士    │ICOS有限│          │ICOS有限│              │100年6月15日止│                  │
│    │（20mg）  │公司    │          │公司    │              │              │                  │
├──┼─────┼────┼─────┼────┼───────┼───────┼─────────┤
│ 4  │STILNOX   │法商賽諾│300顆     │法商賽諾│STILNOX       │76年3月16日至 │檢出Zopiclone成分 │
│    │(Zolpidem)│菲安萬特│（因鑑定使│菲安萬特│              │105年4月15日止│，屬「管制藥例」第│
│    │          │公司    │用二顆）  │公司    │              │              │四級藥品或「毒害防│
│    │          │        │          │        │              │              │制條例」第四級毒品│
├──┼─────┼────┼─────┼────┼───────┼───────┼─────────┤
│ 5  │虎標萬金油│虎豹股份│7瓶       │虎豹股份│TIGER BALM    │86年6月16日至 │                  │
│    │          │有限公司│          │有限公司│BOTTLE CAP    │101年9月30日止│                  │
│    │          │        │          │        │DESIGN        │              │                  │
│    │          │        │          │        ├───────┼───────┼─────────┤
│    │          │        │          │        │New Tiger Logo│85年12月16日至│                  │
│    │          │        │          │        │              │101年9月30日止│                  │
│    │          │        │          │        ├───────┼───────┼─────────┤
│    │          │        │          │        │大號紅紙老虎  │21年3月15日至 │                  │
│    │          │        │          │        │              │101年9月30日止│                  │
│    │          │        │          │        │              │              │                  │
├──┼─────┼────┼─────┼────┼───────┼───────┼─────────┤
│ 6  │桂林西瓜霜│        │10瓶      │        │              │              │                  │
├──┼─────┼────┼─────┼────┼───────┼───────┼─────────┤
│ 7  │金剛噴霧劑│        │3瓶       │        │              │              │                  │
├──┼─────┼────┼─────┼────┼───────┼───────┼─────────┤
│ 8  │印度神油  │        │1瓶       │        │              │              │                  │
├──┼─────┼────┼─────┼────┼───────┼───────┼─────────┤
│ 9  │白色橢圓形│        │300顆     │        │              │              │檢出Estazolm成分，│
│    │錠劑      │        │（驗餘數量│        │              │              │屬「管制藥品條例」│
│    │          │        │十七點四二│        │              │              │第四級管制藥品或「│
│    │          │        │六公克，含│        │              │              │毒品危害防制條例」│
│    │          │        │塑膠罐）  │        │              │              │第四級毒品        │
├──┼─────┼────┼─────┼────┼───────┼───────┼─────────┤
│ 10 │Oxazolam  │        │352顆     │        │              │              │屬「管制藥品條例」│
│    │          │        │（驗餘數量│        │              │              │第四級管制藥品或「│
│    │          │        │110.97公克│        │              │              │毒品危害防制條例」│
│    │          │        │，含塑膠罐│        │              │              │第四級毒品        │
│    │          │        │）        │        │              │              │                  │
├──┼─────┼────┼─────┼────┼───────┼───────┼─────────┤
│ 11 │Diazepam  │        │3000顆    │        │              │              │屬「管制藥品條例」│
│    │          │        │（驗餘數量│        │              │              │第四級管制藥品或「│
│    │          │        │127.61公克│        │              │              │毒品危害防制條例」│
│    │          │        │，含塑膠罐│        │              │              │第四級毒品        │
│    │          │        │）        │        │              │              │                  │
└──┴─────┴────┴─────┴────┴───────┴───────┴─────────┘
附表二：
┌──┬──────┬─────┬────┬────┬─────┬───────┐
│編號│販入物品名稱│販入日期  │販入對象│販入數量│販入價格  │販出價格及方式│
├──┼──────┼─────┼────┼────┼─────┼───────┤
│ 1  │Reductil 諾 │不詳      │李四清  │二盒    │一盒二百五│一顆二十元    │
│    │美婷（15mg）│          │        │（每盒三│十元即每顆│              │
│    │            │          │        │十顆）  │八點三元（│              │
│    │            │          │        │        │小數點以下│              │
│    │            │          │        │        │四捨五入）│              │
├──┼──────┼─────┼────┼────┼─────┼───────┤
│ 2  │VIAGRA威而鋼│九十五年三│李四清  │五瓶    │一顆一百五│一顆二百元    │
│    │            │、四月間、│        │（每瓶三│十元      │              │
│    │            │九十五年五│        │十顆）  │          │              │
│    │            │月三日    │        │        │          │              │
├──┼──────┼─────┼────┼────┼─────┼───────┤
│ 3  │CIALIS犀利士│不詳      │李四清  │五顆    │          │              │
├──┼──────┼─────┼────┼────┼─────┼───────┤
│ 4  │STILNOX     │九十四年底│李四清  │三百顆  │          │一顆二十元    │
│    │(Zolpidem)  │九十五年初│        │        │          │              │
├──┼──────┼─────┼────┼────┼─────┼───────┤
│ 5  │虎標萬金油  │九十五年三│不詳    │數瓶    │一瓶五十元│一瓶六十元    │
│    │            │、四月間  │        │        │          │              │
├──┼──────┼─────┼────┼────┼─────┼───────┤
│ 6  │桂林西瓜霜  │不詳      │吉星西藥│十數瓶  │一瓶三十數│一瓶五十元    │
│    │            │          │房      │        │元        │              │
├──┼──────┼─────┼────┼────┼─────┼───────┤
│ 7  │金剛噴霧劑  │不詳      │李四清  │三瓶    │          │              │
├──┼──────┼─────┼────┼────┼─────┼───────┤
│ 8  │印度神油    │不詳      │李四清  │二瓶    │          │              │
├──┼──────┼─────┼────┼────┼─────┼───────┤
│ 9  │Estazolm    │九十四年底│李四清  │二百顆  │          │一顆十五元共賣│
│    │            │          │        │        │          │出一百顆      │
├──┼──────┼─────┼────┼────┼─────┼───────┤
│ 10 │Oxazolam    │不詳      │永新藥廠│不詳    │          │一顆二元加在胃│
│    │            │          │        │        │          │藥處方簽中賣出│
├──┼──────┼─────┼────┼────┼─────┼───────┤
│ 11 │Diazepam    │不詳      │杏輝藥廠│三千顆  │          │一顆10元無處方│
│    │            │          │        │        │          │簽賣出        │
└──┴──────┴─────┴────┴────┴─────┴───────┘
附錄論罪科刑法條
毒品危害防制條例第4條第4項：
製造、運輸、販賣第四級毒品者，處3年以上7年以下有期徒刑，
得併科新臺幣3百萬元以下罰金。
藥事法第83條第1項
明知為偽藥或禁藥，而販賣、供應、調劑、運送、寄藏、牙保、
轉讓或意圖販賣而陳列者，處7年以下有期徒刑，得併科新臺幣
5百萬元以下罰金。
商標法第82條
明知為前條商品而販賣、意圖販賣而陳列、輸出或輸入者，處1
年以下有期徒刑、拘役或科或併科新臺幣5萬元以下罰金。


司法院資訊處製作；財團法人民間司法改革基金會備份。
